臺灣士林地方法院民事判決  
109年度訴字第1928號
原      告  林亭鋅  
訴訟代理人  陳孟秀律師
            許瀞方律師
複代理人    張廷睿律師
被      告  方柔茜  
訴訟代理人  詹宗諺律師
上列當事人間請求返還贈與物等事件，本院於民國110年11月2日
言詞辯論終結，判決如下：
    主      文
原告之訴及假執行之聲請均駁回。
訴訟費用由原告負擔。
    事實及理由
一、原告起訴原請求被告給付新臺幣（下同）290萬元及遲延利
    息，嗣擴張減縮金額，並追加備位聲明及增列和解契約之法
    律關係作為請求權基礎（見本院卷第98頁至第99頁），經核
    追加備位聲明係基於同一基礎事實，並減縮原聲明，依照民
    事訴訟法第255條第1項但書第2、3款之規定，均為合法，先
    予敘明。
二、原告起訴主張：兩造前為伴侶關係，被告於民國108年間以
    自己名義購置門牌號碼新北市○○區○○街000巷000弄00號9樓
    房屋（下稱系爭房屋），並向伊表示系爭房屋係供將來二人
    共同生活，現有整修裝潢需要，伊基於共同生活之承諾，遂
    分別以現金、轉帳方式交付共計290萬元予被告，此係附負
    擔之贈與。惟被告收受款項後，竟於109年8月18日拒絕伊繼
    續共同生活於系爭房屋，且要求伊遷離，經伊於同日口頭要
    求被告返還前開款項，被告於109年9月1日返還20萬元。伊
    復於109年9月7日向被告重申撤銷贈與之意思，兩造則於同
    月24日達成和解由被告返還230萬元，是以，被告受領款項
    自屬無法律上原因，縱認前開款項並非贈與，亦為伊貸予被
    告之借款，況兩造間業已達成和解，爰提起本件訴訟，先位
    依民法第419條第2項、第179 條規定或消費借貸法律之法律
    關係，請求被告返還270萬元，備位則依和解契約之法律關
    係，請求被告返還230萬元等語，㈠先位聲明：⒈被告應給付
    原告270萬元，及自起訴狀繕本送達翌日起至清償日止，按
    年息5％計算之利息；⒉願供擔保請准宣告假執行。㈡備位聲明
    ：⒈被告應給付原告230萬元，及自起訴狀繕本送達翌日起至
    清償日止，按年息5％計算之利息；⒉願供擔保請准宣告假執
    行。
三、被告則以：原告先位聲明部分，伊並未收受40萬元，至於其
    餘250萬元係原告自願協助支付系爭房屋之裝修費用，乃屬
    贈與，並未附負擔，兩造間亦不存在消費借貸關係；縱認係
    屬附負擔之贈與，惟以同居作為贈與之負擔，乃違反善良風
    俗而無效，依民法第180條第4款規定，原告不得請求返還；
    至於原告備位聲明部分，兩造間既無附負擔贈與、消費借貸
    關係，更無因此成立和解契約之餘地，至多僅能認伊因原告
    一再請求返還先前所贈與金錢，不堪其擾之下表達回應，但
    就金額之意思表示並未合致，贈與並未成立，縱認贈與契約
    業已成立，亦尚未給付而以書狀撤銷等語，資為抗辯，並聲
    明：㈠原告之訴及其假執行之聲請均駁回；㈡如受不利判決，
    願供擔保請准免為假執行。
四、兩造不爭執事項（見本院卷第273頁）：
  ㈠兩造前為伴侶關係曾共同居住永和地區，被告以自己名義購
    入系爭房屋，並進行裝潢。
  ㈡原告於109年5月17日、5月30日、6月2日、7月6日、7月16日
    各匯款50萬元，共計250萬元予被告（本院卷第46頁至第54
    頁）。
　㈢被告於109年9月1日給付20萬元予原告。
五、先位聲明：
  ㈠附負擔之贈與部分：
　⒈按稱贈與者，謂當事人約定，一方以自己之財產無償給與他
    方，他方允受之契約，民法第406條定有明文。所謂附有負
    擔之贈與，係指贈與契約附有約款，使受贈人負擔應為一定
    給付之債務者而言。又按當事人主張有利於己之事實者，就
    其事實有舉證之責任，民事訴訟法第277條前段明白規定。
    是以，原告主張兩造間存有附負擔之贈與，被告固不爭執為
    贈與之法律關係，仍否認附有負擔（見本院卷第488頁），
    原告自應舉證以實其說。
　⒉查，兩造均不否認原告已匯款250萬元予被告，並有手機匯款
    紀錄、LINE對話紀錄可佐（見本院卷第46頁至第62頁），自
    堪信為真實。原告雖主張另以現金交付40萬元云云（見本院
    卷第469頁至第470頁），並提出兩造109年9月24日LINE對話
    紀錄為憑（見本院卷第184頁至第186頁），然而，細繹前開
    對話紀錄，原告固稱「那40萬元是在永和給現金的」，然遭
    被告屢以「只有那50萬現金」、「我再說一次，我沒有拿過
    40萬元現金，當初說的那時候你用匯款」等語明白否認，已
    難謂有據，至於被告雖曾稱「那是你自己給我的錢，並非我
    借款」，然對照兩造前後語意，顯然係回應原告所述其匯款
    250萬元之事，並非針對現金40萬元部分，尚不能遽認被告
    已坦承原告交付金額為290萬元，此外，原告並未提出其他
    證據證明另行交付被告40萬元現金，則僅能認定原告交付被
    告之金額為250萬元，先予敘明。
  ⒊其次，原告雖以交付被告金錢為附負擔之贈與云云，並舉證
    人陳沛瑜、艾妤臻、林珈言之證詞及LINE對話紀錄、手機匯
    款紀錄佐證（見本院卷第477頁），惟查：
　①證人陳沛瑜證稱：兩造從7、8年前開始交往，都住在一起，
    永和居多，南港也有，因為買了南港天墅，才搬離永和；原
    證19（見本院卷第322頁）是伊與被告對話，我們是指兩造
    ，新家是指天墅等語（見本院卷第436頁至第438頁）；證人
    艾妤臻則證稱：伊有聽過兩造視訊討論系爭房屋裝修材質及
    格局，被告向原告表示要支付裝修款項，回去一起住共同的
    家，並要求原告出售永和房屋，同事也知道此事，被告曾表
    示原告在永和住處東西都有搬到新房子等語（見本院卷第44
    1頁至第442頁）；證人林珈言證述：原告委託伊進行汐止天
    墅室內裝潢，兩造於施工時間都有去過現場，伊有聽到兩造
    說會一起住那邊等語（見本院卷第445頁至第446頁），綜合
    前開證詞，至多僅代表兩造曾約定共同居住於系爭房屋，亦
    有居住之事實，以及原告有支出裝修費用等節，仍不足以證
    明原告所贈與款項附有共同生活義務之負擔，何況兩造本為
    情侶關係，縱有同居及贈與金錢之事亦屬常見，原告執此主
    張為附負擔之贈與，已難謂有據。
  ②原告又以原證2、3、4、6、9、10、16之LINE對話紀錄、手機
    匯款紀錄，主張贈與附有負擔云云，然而，細繹前開證據，
    原證2僅為被告傳送裝修尾款明細，並請求原告再行匯款（
    見本院卷第32頁至第34頁），原證3則為被告傳送裝修現場
    照片予原告（見本院卷第36頁至第44頁），原證4則為原告
    匯款250萬元之紀錄（見本院卷第46頁至第54頁），原證6為
    原告央請證人艾妤臻至系爭房屋拿取物品（見本院卷第64頁
    ），原證9內容為兩造互訴愛意，被告請求原告再行匯款（
    見本院卷第172頁至第176頁），原證10則係被告告知系爭房
    屋密碼，原告要求更換密碼（見本院卷第178頁），原證16
    為兩造分手吵架相互埋怨內容，被告亦怒稱「都說錢還你，
    你想怎樣」、「他馬的，我不能不要嗎」（見本院卷第260
    頁）。即便綜合前開證據全盤判斷，仍無從推論兩造間之贈
    與契約附有負擔，原告顯僅隨意堆砌該等證據並自行超譯內
    容，委無可採。
　⒋是以，原告雖以本件為附負擔之贈與，被告應負有共同生活
    之義務云云，然並未舉證證明此節，則其主張因被告未履行
    負擔而撤銷贈與，並請求被告返還金錢，洵屬無據。
　㈡消費借貸部分：
　⒈按民法第474 條所稱消費借貸者，於當事人間必本於借貸之
    意思合致，而有移轉金錢或其他代替物之所有權於他方之行
    為，始得當之。是以消費借貸，因交付金錢之原因多端，除
    有金錢之交付外，尚須本於借貸之意思而為交付，方克成立
    。倘當事人主張與他方有消費借貸關係存在者，自應就該借
    貸意思互相表示合致及借款業已交付之事實，均負舉證之責
    任。
　⒉查原告所交付被告250萬元一事，業經認定為贈與契約，亦未
    附有負擔，詳如前述，原告雖又主張此實際上為消費借貸云
    云，並提出證人艾妤臻之證詞及LINE對話紀錄、手機匯款紀
    錄、照片佐證（見本院卷第482頁），然而：
　①證人艾妤臻固然證稱：被告稱要返還裝修費用，請伊去系爭
    房屋拿包包、手錶及現金20萬元，被告表示欠原告裝修費20
    0多萬元，但沒有那麼多錢，要原告將包包等物拿去變賣，
    伊打電話給原告，原告稱不知道行情，要求被告自行變賣轉
    交現金，伊與原告間往來LINE訊息如原證6（見本院卷第64
    頁），被告則說沒有時間變賣，有錢再慢慢還原告，如果原
    告急著用錢，就要原告去拆裝修，伊最後只有拿現金走，並
    跟被告說欠人家的錢，要還就是要還。被告也有在LINE、電
    話中及與伊喝下午茶時，提到會慢慢還錢給原告等語（見本
    院卷第440頁至第441頁），以及被告與證人艾妤臻間LINE對
    話紀錄中，被告向其稱「艾姐，妳可以幫跟林總（即原告）
    說請他不要再打了，我已經跟他無話可說，錢我會慢慢給他
    」（見本院卷第264頁），惟審酌兩造本為伴侶關係嗣後分
    手，而情侶分手後為示互不相欠、已無糾葛，遂將他方贈與
    物品返還，乃屬常見之事，原告亦不否認此點（見本院卷第
    480頁），是以，兩造熱戀情濃之際，原告贈與被告金錢作
    為系爭房屋裝修費用，分手後被告為劃清界線稱將前開款項
    返還，亦未悖於常情，尚不能以被告所稱「返還」或「積欠
    」等語，逕以反面推論兩造間原就該等款項具有消費借貸之
    合意。
　②原告另執原證4、5、7、8、16、17之LINE對話紀錄、手機匯
    款紀錄、照片，主張係消費借貸云云，惟原證4、16為原告
    匯款之紀錄、兩造爭吵內容（見本院卷第46頁至第54頁、第
    260頁），已如前述，復對照被告所稱「都說錢還你，你想
    怎樣」、「他馬的，我不能不要嗎」等語，更印證被告於分
    手後欲返還先前贈與款項，意在撇清與原告之關係；另原證
    5之內容僅為原告通知匯款，被告傳送裝潢明細並央求匯款
    （見本院卷第56頁至第62頁），顯不能證明原告所主張為消
    費借貸關係；至於原證7、8、17則為兩造討論處理分手事宜
    ，被告表明將返還受贈款項及所需過程，並傳送欲以物品抵
    償金額之照片（見本院卷第66頁、第170頁、第262頁），不
    僅隻字未提任何借貸款項之事，再參以被告所稱「我覺得沒
    有什麼好說的，差你的裝潢款，我努力處理」、「我在想有
    沒有可能把現在的房子處理掉，給你要的裝潢的錢」等語，
    反而益加彰顯該等款項為原告贈與供系爭房屋裝潢所用，被
    告於分手後為免糾纏不清而欲返還一事為真。
  ⒊是以，綜合前開證據，皆無法證明原告係出於消費借貸之目
    的而交付款項，則其主張兩造間存有消費借貸法律關係，並
    請求被告返還借款，顯非有理。
六、備位部分：
  ㈠按稱和解者，謂當事人約定，互相讓步，以終止爭執或防止
    爭執發生之契約；和解有使當事人所拋棄之權利消滅及使當
    事人取得和解契約所訂明權利之效力，民法第736條、第737
    條分別定有明文。原告主張兩造業已達成和解，然遭被告明
    白否認（見本院卷第506頁），自應舉證證明之。
　㈡原告雖舉原證7、11、12、13、13-1、14、14-1、15、17之LI
    NE對話訊息、錄音光碟及譯文等件佐證（見本院卷第486頁
    至第487頁），然查，原證7、17係兩造討論處理分手事宜時
    ，被告自述將返還受贈款項及可能籌款方法（見本院卷第66
    頁、第262頁），業如前述，難謂兩造已成立和解，況前開
    對話日期分別為109年9月7日、同月16日，與原告所指109年
    9月24日成立和解一事不符；至原證11至15所示兩造於109年
    9月24日之對話（見本院卷第180頁至第186頁、第256頁、第
    258頁、證物袋），惟細繹該等內容，渠等不僅對交付金額
    究竟為250萬元或290萬元仍有爭議，且對照原告表示「我也
    需要用錢，我需要雙方同意的還款期限，不是你說了算」、
    「請簽好我擬的協議書，照上面約定時間給我」，被告則一
    再表示會想辦法，仍稱「但是你要我簽協議，沒門，如果你
    堅持你一定要我去簽，或一定要我馬上給你，那請自便，好
    不好，謝謝，不要再打來了，你不要再跟我發字了，我就直
    接封鎖了，不然你就要發律師公文給我，好不好，你不然你
    就等我，等我趕快我想法辦，我會想盡一切辦法，我把錢趕
    快給你」、「你去法院以後把這件事情全部去搞好不好，他
    媽的我不想再跟你說了，…你等我三個月內，我一定把錢給
    你，我一定給你，你隨便你怎麼樣，你去查封我的財產或怎
    麼樣」，其堅決拒絕與原告簽訂任何協議，亦不願遵照原告
    所提還款期限，甚或要求原告逕循法律途徑即可，顯然對於
    何時返還仍有歧見，實難認被告已與原告達成和解契約之合
    意，至多僅代表兩造尚處於磋商返還金額及何時返還之交涉
    階段而已，更遑論彼此有任何讓步或原告因此而取得之權利
    ，故原告主張兩造業已於109年9月24日成立和解契約云云，
    尚乏依憑。
　㈢是以，根據原告所提出之上開證據，尚不足以證明兩造間已
    然成立和解契約，則原告主張依此請求被告返還230萬元，
    難謂可採。
七、綜上所述，原告先位聲明主張撤銷贈與後依照不當得利，或
    逕依消費借貸法律之法律關係，請求被告返還270萬元，備
    位聲明則依和解契約之法律關係，請求被告返還230萬元，
    均為無理由，皆應予駁回。原告之訴既經駁回，其假執行之
    聲請亦失其附麗，併予駁回之。
八、本件事證已臻明確，兩造其餘主張陳述及所提之證據，經審
    酌後於本件判決結果無影響，爰不逐一論述，附此敘明。
九、據上論結，原告之訴為無理由，判決如主文。 
中　　華　　民　　國　　110 　年　　11　　月　  30　　日
                  民事第三庭  法　官  劉育琳
以上正本係照原本作成。
如對本判決上訴，應於判決送達後20日內向本院提出上訴狀，若
委任律師提起上訴者，應一併繳納上訴審裁判費，否則本院得不
命補正逕行駁回上訴。
中　　華　　民　　國　　110 　年　　11　　月　　30　　日
                              書記官  邱勃英